【裁判字號】    94,訴,2990
【裁判日期】    950126
【裁判案由】    洗錢防制法
【裁判全文】
臺灣板橋地方法院刑事判決              94年度訴字第2990號
公  訴  人  臺灣板橋地方法院檢察署檢察官
被      告  甲○○
            乙○○
上列被告因違反洗錢防制法案件，經檢察官提起公訴（九十四年
度偵字第一九一○六號），於被告為有罪之陳述後，本院合議庭
裁定由受命法官獨任依簡式審判程序審理，茲判決如下：
    主  文
甲○○、乙○○幫助掩飾因自己重大犯罪所得財物，均處有期徒
刑肆月，如易科罰金，均以參佰元折算壹日。甲○○所得財物現
金新臺幣壹萬壹仟元及乙○○所得財物現金新臺幣肆仟元均沒收
，如全部或一部不能沒收時，均以其財產抵償之。
        事  實
一、甲○○、乙○○因需款孔急，分別見報紙廣告及經友人介紹
    得知可藉由出售自己具名設立之金融機構帳戶得款花用，在
    能預見其提供帳戶予不相識之人使用，可能幫助不詳犯罪集
    團掩飾其因自己重大犯罪所得財物之情況下，竟不違其本意
    ，而均基於幫助掩飾因自己重大犯罪所得財物之故意，分別
    為下列之行為：
  (一)甲○○於民國九十四年間某日，在臺北縣板橋市○○路某處
    ，將自己於玉山商業銀行海山分行所開設帳號為00000
    00000000號之帳戶及於其他不詳金融構所開設數量
    不詳帳戶之存摺與提款卡，交付予年籍不詳之成年男子使用
    ，並取得新臺幣（下同）一萬一千元之報酬，以此方式幫助
    犯罪集團掩飾渠等因常業詐欺等重大犯罪所得之財物。
  (二)乙○○於九十四年三月十日某時，在桃園縣桃園市○○路某
    處，將自己於第一商業銀行北桃園分行所開設帳號為000
    00000000號帳戶之存摺與提款卡，交付予年籍不詳
    自稱為「林俊拔」之成年男子使用，並取得四千元之報酬，
    以此方式幫助犯罪集團掩飾渠等因常業詐欺等重大犯罪所得
    之財物。
二、其後甲○○、乙○○上開存摺及金融卡為某詐騙集團取得，
    該集團成員即基於常業詐欺之犯意，在網際網路上假稱欲販
    賣線上遊戲之寶物，丙○○見此訊息信以為真，先於九十四
    年三月二十日二時六分依指示使用提款卡將一千元之款項匯
    至甲○○出售之上開帳戶，該集團成員再誆稱丙○○需使用
    提款卡至自動櫃員機依其指示之指令操作始能確認款項是否
    已如數匯入云云，使丙○○陷於錯誤信以為真再持自己之提
    款卡依其指令操作，而於同日二時二十六分再次匯出一萬九
    千九百八十三元之款項至國泰世華商業銀行忠孝分行帳號0
    00000000000號帳戶（該帳戶係案外人許建樺所
    開設，未經檢察官於本案偵查起訴）。丙○○因發覺有異而
    再向該詐欺集成員聯繫，該集團成員又假稱欲返還款項，而
    要求丙○○使用其他銀行帳戶提款卡依其指令操作，使丙○○又陷於錯誤再持自己之提款卡依其指令操作，而於同日十
    六時七分再次匯出九萬八千九百八十三元之款項至乙○○出
    售之上開帳戶，隨即遭提領一空。嗣丙○○發現受騙，報警
    而循線查獲。
三、案經臺北縣警察局板橋分局報告臺灣板橋地方法院檢察署檢
    察起訴。
        理  由
一、犯罪事實之認定：
  (一)被告甲○○、乙○○對於上揭犯罪事實，業已自白不諱明確
    ，核與被害人丙○○於警詢中關於受詐騙過程之指述合致，
    復有自動付款交易明細表三紙、臺北縣政府警察局新店分局
    雙城派出所受理各類案件紀錄表乙紙、受理詐騙帳戶通報警
    示詐騙電話斷話簡便格式表乙份、玉山銀行海山分行九十四
    年七月二十日玉海山字第○五○七一五○一號函附晶片金融
    卡申請暨約定書及存款戶約定書各乙份、玉山銀行海山分行
    九十四年五月二十五日玉海山字第○五○五二三○三號函附
    客戶基本資料及交易資料查詢單各乙份、第一商業銀行北桃
    園分行九十四年六月八日一北桃字第一五八號函附存款明細
    分類帳報表及開戶資料可資為證，堪認被告二人上開自白與
    事實相符。
  (二)按刑法上所謂常業犯，指反覆以同種類行為為目的之社會活
    動之職業性犯罪而言，本件對丙○○實施詐欺取財行為者，
    係先由年籍不詳之人透過登報等方式收購帳戶，復由另一年
    籍不詳之人經由網際網路向不特定人詐稱出售線上遊戲寶物
    訛詐金錢，係由多數人所組成之詐欺集團，更利用被害人疏
    未詳加辨識所偽裝自動提款機指令內容，而遭詐取金錢，業
    據被害人被害人指陳在卷，是此集團藉由分工取信受害人，
    更研究複雜之匯款指令誘使被害人操作而喪失財物，足認並
    非偶然之詐欺行為，而係有組織、計畫的常業性職業詐欺集
    團。再者金融帳戶為個人理財之工具，申請開設金融帳戶並
    無任何特殊之限制，一般民眾皆可以存入最低開戶金額之方
    式申請之，且一人亦可以在不同之金融機構申請多數之存款
    帳戶使用，此乃眾所週知之事實，則依一般人之社會生活經
    驗，苟見陌生人向不特定人蒐集他人之銀行帳戶，衡情當可
    知悉該搜集帳戶之人係為掩飾、隱匿包括洗錢防制法第三條
    所列之重大犯罪等在內之不法所得之金錢而為之。從而本件
    被告於提供上開帳戶之存摺、金融卡予他人前，即已預見其
    交付之上開物品可能遭詐騙集團可能將其所提供之帳戶用於
    掩飾、隱匿因包括洗錢防制法第三條所列之重大犯罪等在內
    之不法所得之金錢，竟仍決意為之，顯不違反其本意，堪認
    被告二人就幫助掩飾、隱匿他人因重大犯罪所得金錢之行為
    具不確定故意。
  (三)另被告甲○○於偵查中供稱出售其存摺及金融卡獲取之報酬
    為一萬一千元或一萬二千元等語，於本院審理中則稱其所得
    報酬數額僅知為一萬餘元，確實金額則不復記憶等語。此部
    分並無其他事證可資佐憑，本院基於罪證有疑，利於被告之
    刑事證據法則，爰從輕認定其因此取得之報酬為一萬一千元
    。
  (四)綜上所述，被告二人如事實欄所載之犯罪行為足以認定，應
    予依法論科。
二、論罪科刑之法律適用：
  (一)本件檢察官起訴書就被告二人出售存摺及金融卡之行為，原
    認係犯刑法第三十條第一項、洗錢防制法第九條第二項之幫
    助洗錢罪，然經公訴人於本院審理時依起訴之事實當庭更正
    起訴法條為刑法第三十條第一項、洗錢防制法第九條第一項
    之幫助洗錢罪（參本院九十五年一月十二日準備程序筆錄及
    審判筆錄），爰依公訴人更正後之起訴法條審理之，先予敘
    明。
  (二)被告二人將上述銀行帳戶之存摺、提款卡等物價售他人使用
    以幫助該犯罪集團掩飾其因常業詐欺之重大犯罪所得財物，
    核其等所為，均係犯刑法第三十條第一項、洗錢防制法第九
    條第一項之幫助洗錢罪。被告二人均為幫助犯，並按正犯之
    刑減輕之。又被告二人於偵審中自白犯罪，應依洗錢防制法
    第九條第五項之規定遞為減輕其刑
  (三)爰審酌被告二人犯罪之動機、目的、手段、所生危害及犯罪
    後坦承之態度等一切情狀，分別量處如主文所示之刑，併諭
    知易科罰金之折算標準，以資儆懲。
  (四)又被告二人因犯本件幫助洗錢之罪而取得一萬一千元及四千
    元之款項，業據其等自陳明確在卷，核屬因本件幫助洗錢犯
    罪所得之財產上利益，依洗錢防制法第十二條第一項規定，
    不問屬於犯人與否，分別於其二人罪名宣告項下併為沒收之
    諭知，如全部或一部不能沒收時，以其財產抵償之。
據上論斷，依刑事訴訟法第二百七十三條之一第一項、第二百
九十九條第一項前段、洗錢防制法第九條第一項、第十二條第一
項，刑法第十一條前段、第三十條、第四十一條第一項前段，罰
金罰鍰提高標準條例第二條，判決如主文。
中    華    民    國    95    年    1     月    26    日
                  刑事第十庭  法  官  楊  博  欽
上正本證明與原本無異
如不服本判決，應於判決送達後十日內，向本院提出上訴狀。
                              書記官  曾  美  滋
中    華    民    國    95    年    1     月    26    日
附錄本案論罪科刑法條全文：
洗錢防制法第二條
本法所稱洗錢，係指下列行為：
  一掩飾或隱匿因自己重大犯罪所得財物或財產上利益者。
  二掩飾、收受、搬運、寄藏、故買或牙保他人因重大犯罪所得
    財物或財產上利益者。
洗錢防制法第9條
  犯第二條第一款之罪者，處五年以下有期徒刑，得併科新臺幣
  三百萬元以下罰金。
  犯第二條第二款之罪者，處七年以下有期徒刑，得併科新臺幣
  五百萬元以下罰金。
  以犯前二項之罪為常業者，處三年以上十年以下有期徒刑，得
  併科新臺幣一百萬元以上一千萬元以下罰金。
  法人之代表人、法人或自然人之代理人、受雇人或其他從業人
  員，因執行業務犯前三項之罪者，除處罰行為人外，對該法人
  或自然人並科以各該項所定之罰金。但法人之代表人或自然人
  對於犯罪之發生，已盡力監督或為防止行為者，不在此限。
  犯前四項之罪，於犯罪後六個月內自首者，免除其刑；逾六個
  月者，減輕或免除其刑；在偵查或審判中自白者，減輕其刑。


司法院資訊處製作；財團法人民間司法改革基金會備份。
